臺灣高雄地方法院民事裁定　　　　　　　94年度財管字第75號
聲　請　人　大眾商業銀行股份有限公司
　　　　　　　　　　　　地下一.
法定代理人　丙○○
　　　　　　　　　　　　地下一.
非訟代理人　甲○○
上聲請人聲請選任被繼承人乙○○之遺產管理人事件，本院裁定
如下：
  主  文
選任丁○○（民國○○年○○月○ 日生，身分證統一編號：Ｚ0000000
00號）為被繼承人乙○○（男，民國○○年○ 月○○日生，民國94年
5 月14日死亡，身分證統一編號：Ｚ000000000號，生前最後戶籍
地：高雄市○○區○○路266 號2 樓之2）之遺產管理人。
程序費用新臺幣1,000 元由被繼承人乙○○之遺產負擔。
  理  由
一、本件聲請意旨以：被繼承人乙○○（男，民國54年6 月18日
    生，94年5 月14日死亡，身分證統一編號：Ｚ000000000號，
    生前最後戶籍地：高雄市○○區○○路266 號2 樓之2）生
    前向聲請人借款新臺幣（下同）1,700,000 元，至今尚積欠
    1,452,148 元，及自94年7 月30日起至清償日止之利息及違
    約金，茲因被繼承人之法定繼承人全體均已拋棄繼承，爰依
    依民法第1177條、1178條、非訟事件法第149 條（聲請狀誤
    繕為修正前非訟事件法第78條）之規定，聲請選任財政部國
    有財產局或高雄律師公會登記有意願擔任遺產管理人之人為
    遺產管理人等語。
二、按繼承開始時，繼承人之有無不明者，由親屬會議於1 個月
    內選定遺產管理人，並將繼承開始及選定遺產管理人之事由
    ，向法院報明；無親屬會議或親屬會議未於前條所定期限內
    選定遺產管理人者，利害關係人或檢察官，得聲請法院選任
    遺產管理人，並由法院依前項規定為公示催告。民法第1177
    條及第1178條第2 項分別定有明文。
三、經查：
  (一)聲請人上開主張，業據其提出借據、被繼承人乙○○戶籍謄
    本、本院94年度繼字第1118號拋棄繼承事件准予備查通知各
    1 份為證，並經本院依職權調閱本院94年度繼字第1118號拋
    棄繼承卷宗，經核相符，堪信為真實。是以聲請人為被繼承
    人乙○○生前之債權人，自屬利害關係人，被繼承人乙○○
    之法定繼承人既均拋棄繼承，其親屬會議亦未於法定期限內
    選定遺產管理人，聲請人本於利害關係人之地位，聲請選任
    被繼承人乙○○之遺產管理人，於法有據，合先敘明。
  (二)次按選任遺產管理人，法院有裁量權，應依職權選任適當之
    人為遺產管理人，如經選任確定，即有擔任遺產管理人之義
    務，而選任遺產管理人須考慮其適切性，應以熟悉相關法律
    程序，且對遺產遺債情況瞭解較深入，並對遺產之管理亦能
    為公平處理者為優先選任。民法第1185條雖規定：「無繼承
    人承認繼承時，其遺產於清償債權，並交付遺贈物後，如有
    賸餘，歸屬國庫」，然無論有無賸餘，財政部國有財產局並
    不因此當然解釋為無人承認之繼承之遺產管理人，因國有財
    產局為公產管理機關，綜理全國之國有財產業務，且國有財
    產係全體國民所有，自應維護全體國民財產之權益，若於辦
    理被繼承人遺產管理事務期間，須由國庫墊付各項費用，形
    同以國民全體之財產填補該費用，是若非確無適當之人為遺
    產管理人，遽由國有財產局擔任遺產管理人，則不僅國庫將
    遭受損害，亦有違社會公平正義原則，故不宜一概選任國有
    財產局為遺產管理人。況繼承人與被繼承人關係密切，對被
    繼承人財產狀況亦可能較為清楚，且繼承人既已拋棄繼承，
    要不致有利害偏頗之虞，故在繼承人均已拋棄繼承，致繼承
    人有無不明，選任遺產管理人時，茍無其他不適任因素，宜
    就與被繼承人關係親近，且有處理事理能力之成年人間選任
    之，始符公平原則，惟擔任遺產管理人須熟悉相關法律程序
    ，否則尚有稅捐相關法令之罰責，實非一般親屬或其中受有
    高等教育之知識份子卻不具遺產管理相關知識之人必然可得
    勝任，且如強令無管理意願之被繼承人親屬擔任遺產管理人
    ，不僅陷該任遺產管理之人稍有不慎即涉罰責，並徒惹民怨
    。本院為明瞭拋棄繼承人之資歷及擔任遺產管理人之意願，
    已發文調查徵詢意見，經被繼承人乙○○生前之配偶丁○○
    具狀向本院表明其學歷為靜宜大學會計系畢業，曾任建興聯
    合會計師事務所助理查帳員、華泰電子股份有限公司會計管
    理師，且有意願擔任遺產管理人等情，此有丁○○陳報狀1
    紙附卷足參，本院審酌被繼承人乙○○生前之配偶丁○○對
    於被繼承人乙○○生前之債權債務情形應較熟稔，且觀諸其
    上開學經歷，本院認其學識及專業經驗，應能勝任遺產管理
    人之職務，且丁○○已經聲明拋棄繼承，由其擔任遺產管理
    人當不致有利害偏頗之虞，故選任丁○○擔任被繼承人乙○
    ○之遺產管理人，負責處理有關被繼承人之遺產遺債事宜。
    至聲請人陳明以財政部國有財產局或高雄律師公會登記有意
    願擔任遺產管理人之人為遺產管理人一節，本院係依職權選
    任適當之遺產管理人，詳如前述，自不受聲請人主張之拘束
    ，附此敘明。
四、依非訟事件法第157條、第24條第1項，裁定如主文。
中　　華　　民　　國　　94　　年　　9 　　月　　27　　日
                  家事法庭法　官　 張桂美
正本係照原本作成。
如對本裁定抗告須於裁定送達後10日內向本院提出抗告狀。
中　　華　　民　　國　　94　　年　　9 　　月　　27　　日
                           書記官  林麗文
